臺灣桃園地方法院小額民事判決
111年度桃保險小字第469號
原      告  新安東京海上產物保險股份有限公司桃園分公司

法定代理人  單正寰  
訴訟代理人  許昶華  
被      告  李岳壇  

上列當事人間請求損害賠償事件，本院於民國111 年9月15日言
詞辯論終結，判決如下：
    主    文
被告應給付原告新臺幣參萬壹仟伍佰伍拾捌元，及自民國一百一
十一年六月二十日起至清償日止，按週年利率百分之五計算之利
息。
訴訟費用新臺幣壹仟元由被告負擔。
本判決得假執行。
    理由要領
一、被告於民國110 年9月22日17時42分許，騎乘車號000-000號
    普通重型機車（下稱系爭機車)，行經桃園市○○區○○○路0段0
    00號，因駕車不慎而撞擊原告承保之車牌號碼000-0000號自
    用小客車（下稱系爭車輛），致系爭車輛受損等情，業據其
    提出系爭車輛行車執照、車損照片等為證，並據本院依職權
    向桃園市政府警察局龜山分局調閱本件道路交通事故現場圖
    、調查報告表㈠及現場照片等資料，經核與原告所述相符，
    且為被告所不爭執，堪信為真實。
二、至被告雖辯稱：系爭車輛行駛中未打方向燈、驟然減速，致
    被告煞車不及，且維修金額過高云云。惟查：
　㈠按「汽車在同一車道行駛時，除擬超越前車外，後車與前車
    之間應保持隨時可以煞停之距離，不得任意以迫近或其他方
    式，迫使前車讓道。汽車除遇突發狀況必須減速外，不得任
    意驟然減速、煞車或於車道中暫停。前車如須減速暫停，駕
    駛人應預先顯示燈光或手勢告知後車，後車駕駛人應隨時注
    意前車之行動。汽車行駛時，駕駛人應注意車前狀況及兩車
    並行之間隔，並隨時採取必要之安全措施，不得在道路上蛇
    行，或以其他危險方式駕車。」，道路交通安全規則第94條
    第1、2、3項定有明文。故汽車行駛於同一車道時，主要應
    由後車保持與前車間隨時可煞停之距離（即行車安全距離）
    ，並注意車前狀況及隨時採取必要之安全措施，至於前車主
    要是限制其不得任意驟然減速，以避免後方車輛反應不及而
    追撞。此係因汽車行進時，駕駛人之注意力本即集中於車前
    ，課以後車駕駛人保持與前車之安全距離、注意車前狀況及
    隨時採取必要安全措施之義務，本較要求前車駕駛人注意車
    後狀況及保持與後方來車安全距離為合理及可行，且因汽車
    行駛時，本有諸多原因（如停紅綠燈、塞車、速限變動、他
    人不遵守交通規則違規變換車道等等）會導致減速或於車道
    暫停，倘非任意驟然減速或暫停，自非法之所禁，此時即有
    賴後車盡其注意車前狀況、保持安全距離及隨時採取必要安
    全措施（即進行減速以避免追撞）之義務，以維護行車安全
    。又因目前汽車均設有煞車燈，可於煞車減速時亮起，以提
    醒後車駕駛人，故倘前車駕駛人基於正常駕駛行為而為減速
    ，此時避免追撞之義務即存在於後車駕駛人，後車駕駛人如
    未能及時煞車而追撞前車，即屬後車駕駛人之過失。
　㈡經查，本件事故發生時為晴天，日間自然光線、柏油路面、
    乾燥無缺陷、無障礙物等情，有道路交通事故調查報告表㈠
    附卷可稽，足見依事故發生時現場狀況及客觀條件，被告並
    無不能注意之情事。再觀之本件事故發生之經過，係因系爭
    車輛沿桃園市龜山區民生北路1段往蘆竹方向行駛，並欲右
    轉民生北路1段468巷，系爭車輛因而煞車減速，隨後系爭車
    輛後方之系爭機車即向前碰撞系爭車輛，致生本件事故，有
　　道路交通事故現場圖可參（見本院卷第19頁），可知系爭車
    輛係因行駛至交岔路口欲右轉而減速，此情形自屬當然必須
    減速之情形，難認此時系爭車輛有何驟然減速違反上開規定
    之行為，而被告為後方車，本即負有注意車前狀況並隨時採
    取必要之安全措施，但被告並未就此舉證其已盡此義務，亦
    未證明系爭事故非因其過失所致，則被告就系爭事故之發生
    為有過失並應負全部責任乙節，應可認定。又被告之過失行
    為與系爭車輛受損之結果間，復具有相當因果關係，而原告
    既已賠償系爭車輛之修復費用，則其本於侵權行為損害賠償
    請求權及保險代位之規定，請求被告賠償系爭車輛之損害，
    自屬有據。
　㈢次按物被毀損時，被害人除得依民法第196 條請求賠償外，
    並不排除民法第213 條至第215 條之適用。依民法第196 條
    請求賠償物被毀損所減少之價額，得以修復費用為估定之標
    準，但以必要者為限（例如：修理材料以新品換舊品，應予
    折舊）。查系爭車輛之修復費用新臺幣（下同)34,644元（
    工資31,215元、零件3,429元），有大桐汽車股份有限公司
    出具之估價單及統一發票可參（見本院卷第9至11頁），而
    依行政院財政部發布之「固定資產耐用年數表」規定，汽車
    如非屬運輸業用客車、貨車，其耐用年數為5 年，並依同部
    訂定之「固定資產折舊率表」規定，耐用年數5 年依定率遞
    減法之折舊率為千分之369 ，其最後1年之折舊額，加歷年
    折舊累計額，其總和不得超過該資產成本原額10分之9 。查
    系爭車輛係於104年10月出廠，有系爭車輛行車執照1紙在卷
    為憑（見本院卷第6 頁），至本件事故發生之110 年9 月22
    日，系爭車輛之實際使用年數已逾5年，故原告就零件部分
    得請求之金額應以343元為限（3,429×1/10＝343元），加計
    工資31,215元，共31,558元，即為原告得請求之修復費用。
　㈣至被告又辯稱維修費用過高云云，惟依原告提出之估價單觀
    之（見本院卷第9至10頁），其維修內容亦皆與本件事故現
    場之系爭車輛受損部位照片相符（見本院卷第21頁），應已
    足認定此部分維修費用之支出，確係系爭車輛因本件事故所
    受侵害而生；而系爭估價單係由系爭車輛之原廠所出具，考
    量原廠為確保品牌形象及產品品質，對該品牌汽車之設計、
    性能及維修通常較為專精，且會使用符合品質規範之零件，
    尚難逕將外廠與原廠之維修報價完全等視，而被告又未提出
    足以證明另有更適當維修方式存在之具體事證，亦未具體指
    出原廠依據車輛受損情形之評估及維修有何失當之處，所辯
    自難憑採。
四、綜上所述，原告依侵權行為及保險代位法律關係，請求被告
    給付31,558元，及自起訴狀繕本送達（於111 年6 月9 日為
    寄存送達，經10日於111 年6 月19日生效，見本院卷第28頁
    ）之翌日即111 年6 月20日起至清償日止，按週年利率5%計
    算之利息，為有理由，應予准許。
五、本件係依民事訴訟法第436 條之8 第1 項適用小額訴訟程序
    所為之判決，依同法第436 條之20之規定，法院為被告敗訴
    之判決時，應依職權宣告假執行。
六、訴訟費用負擔之依據：民事訴訟法第78條。並依同法第436
    條之19第1 項規定，確定訴訟費用額為原告繳納之第一審裁
    判費1,000 元由被告負擔。
　　
中    華    民    國   111    年    9     月    29    日
                  桃園簡易庭  法  官  汪智陽
以上正本係照原本作成。
如不服本判決，應於送達後20日內，向本院提出上訴狀並表明上
訴理由，如於本判決宣示後送達前提起上訴者，應於判決送達後
20日內補提上訴理由書（須附繕本）。
如委任律師提起上訴者，應一併繳納上訴審裁判費。
中    華    民    國   111    年    9     月    29    日
                              書記官  陳家蓁
附錄：
一、民事訴訟法第436條之24第2項：
    對於小額程序之第一審裁判上訴或抗告，非以其違背法令為
    理由，不得為之。
二、民事訴訟法第436條之25：
    上訴狀內應記載上訴理由，表明下列各款事項：
    ㈠原判決所違背之法令及其具體內容。
    ㈡依訴訟資料可認為原判決有違背法令之具體事實。
三、民事訴訟法第471條第1項：（依同法第436條之32第2項規定
    於小額事件之上訴程序準用之）
    上訴狀內未表明上訴理由者，上訴人應於提起上訴後20日內
    ，提出理由書於原第二審法院；未提出者，毌庸命其補正，
    由原第二審法院以裁定駁回之。